【裁判字號】    99,家聲,82
【裁判日期】    990302
【裁判案由】    變更子女姓氏
【裁判全文】
臺灣板橋地方法院民事裁定            99年度家聲字第82號
聲  請  人  甲○○
上列當事人間請求變更子女姓氏事件，本院裁定如下：
    主  文
聲請人甲○○之姓氏准予變更為母姓之「楊」姓。
聲請程序費用由聲請人負擔。
    理  由
一、按有下列各款情形之一，且有事實足認子女之姓氏對其有不
    利之影響時，父母之一方或子女得請求法院宣告變更子女之
    姓氏為父姓或母姓：一、父母離婚者。二、父母之一方或雙
    方死亡者。三、父母之一方或雙方生死不明滿三年者。四、
    父母之一方曾有或現有未盡扶養義務滿二年者，民法第1059
    條第5 項有明文規定。姓氏屬姓名權而為人格權之一部分，
    具有社會人格之可辨識性，與身分安定及交易安全有關外，
    姓氏尚具有家族制度之表徵，故賦予父母之選擇權，惟因應
    情勢變更，倘有事實足認子女之姓氏對其有不利之影響時，
    父母之一方或子女自得請求法院宣告變更子女之姓氏為父姓
    或母姓。
二、本件聲請意旨略以：茲因聲請人先祖楊騰君無子嗣，為傳承
    楊氏香火，遂於聲請人母親楊碧蛾幼時予以收養，告知其負
    有傳承之責，其後聲請人母親婚配時，遂與聲請人父親趙連
    官約定如有子嗣，應傳承楊氏香火，惟當時法律規定限制單
    子從母姓，聲請人父母未履行約定使聲請人從楊姓，遂於57
    年8 月19日將聲請人以出養形式由楊國政、楊唐美姐辦理收
    養登記；嗣聲請人之母楊碧娥於97年11月間往生，聲請人因
    辦理繼承發生問題並期戶籍記載與事實相符，乃於98年2月
    14日與未曾謀面之養母同向士林地方法院請求確認收養關係
    不成立，經該院以97年度親字第45號判決確定在案；惟聲請
    人回復與生父母親屬關係後，戶政事務所告知應回復父姓，
    惟聲請人有履行繼承楊氏香火之責任，聲請人家族開會後亦
    同意聲請人變更姓氏從母姓，為完成父母生前遺願，爰依法
    聲請變更聲請人之姓氏從母姓等語。
三、經查，聲請人所主張之上開事實，業據提出戶籍謄本3 件、
    士林地方法院98年度親字第45號民事判決暨確定證明書影本
    、切結同意書正本1 件為證，堪信聲請人之主張為真實。本
    院審酌上情，考量聲請人之父母均已死亡，而聲請人兄姊均
    同意聲請人改從母姓，且聲請人原即負有傳承楊姓香火之心
    願，因終止收養關係而無法達成，如不改從母姓，造成其心
    理之負擔，可認保留現有姓氏對聲請人實有不利影響，是聲
    請人本件請求，經核並無不合，為有理由，依法應予准許，
    爰裁定如主文所示。
四、依非訟事件法第21條第2 項、民事訴訟法第78條裁定如主文
    。
中    華    民    國    99    年    3     月     2    日
                  家事法庭  法  官  林春長
上列正本證明與原本無異。
如不服本裁定應於送達後10日內向本院提出抗告狀，並應繳納抗
告費新台幣1,000 元。
中    華    民    國    99    年    3     月     2    日
                            書記官  高小婷

司法院資訊處製作；財團法人民間司法改革基金會備份。
